【裁判字號】    89,上訴,854
【裁判日期】    891206
【裁判案由】    毒品危害防制條例
【裁判全文】
臺灣高等法院臺中分院刑事判決                    八十九年度上訴字第八五四號
    上  訴  人
    即  被  告  乙○○
                戊○○
    共同指定辯護人  本院公設辯護人  丁○○
右上訴人因毒品危害防制條例案件，不服台灣彰化地方法院八十八年度訴字第三二一
號八十九年一月二十四日第一審判決（起訴案號：台灣彰化地方法院檢察署八十八年
度偵字第二○二一號），提起上訴，本院判決如左：
      主  文
原判決撤銷。
戊○○、乙○○共同販賣第二級毒品，均累犯，各處有期徒刑柒年貳月。
    事    實
一、乙○○綽號「一元」，曾於民國八十五年間，因違反麻醉藥品管理條例案件，經
    本院判處有期徒刑十月確定，於八十六年三月二十日執行完畢，復於八十五年間
    因施用毒品，經本院判處有期徒刑三年二月；戊○○曾於八十五年間，因違反肅
    清煙毒條例等案件，經本院判處有期徒刑五月確定，於八十六年十月四日執行完
    畢，二人均不知悔改。於八十八年二月十八日上午九時四十七分，己○○在台中
    縣大里市以家中電話00－0000000向友人乙○○稱欲購買新台幣（下同
    ）二千元之第二級毒品甲基安非他命（原審誤載為安非他命），乙○○即基於與
    戊○○共同販賣第二級毒品甲基安非他命之犯意，答稱：「伊現無安非他命，但
    可向他人問看看，有否安非他命，並稱己○○可到伊住處彰化市○○路○段三一
    一號（開設之金紙店）等候」，乙○○嗣即連繫戊○○，稱伊友人己○○欲購買
    二千元之甲基申安非他命，戊○○允予販賣，與乙○○基於共同販賣第二級毒品
    甲基安非他命營利之犯意，即於當日上午十時五十五分許，至乙○○住處一樓，
    將外表以紙包裝毛重約一公克之甲基安非他命交予乙○○，乙○○當場再轉交己○○，己○○即至乙○○住處三樓廁所內，欲施用甫購得之甲基安非他命。經警
    先於彰化市○○路、永安街口騎樓下查獲戊○○，另於乙○○住處三樓廁所查獲
    己○○，並於其行動電話皮套內起獲上開甲基安非他命一包（毛重約一公克，已
    因執行銷毀），於四樓查獲乙○○。
二、案經彰化縣警察局彰化分局報請臺灣彰化地方法院檢察署檢察官偵查起訴。
    理    由
一、訊據上訴人即被告乙○○、戊○○均矢口否認有共同販賣第二級毒品甲基安非他
    命之行為。被告戊○○辯稱：「其並不認識己○○，當天伊係載媽媽去市場買菜
    後，於乙○○住處騎樓等候。」云云，於原審法院時，並辨稱：「己○○於乙○○住處三樓被捕，其既未付款豈有立即先至廁所施用毒品？被告於騎樓下被捕，
    若係被告販賣者，何以尚未取得貨款，即先行離去？實不符常情。扣案之安非他
    命於己○○一案中固已銷燬，惟依照片所示『安非他命○．一公克』，如此微量
    何值二千元，又何得為交易標的？據共同被告乙○○稱，伊打電話至丙○○住處
    ，欲向被告戊○○調安非他命，由被告戊○○接聽，惟乙○○家中000000
    0、00000000線電話，於八十八年二月十八日之通聯紀錄中，並未載有
    丙○○家中0000000號碼，顯見被告乙○○事後改稱安非他命係被告交付
    ，應非事實」云云；被告乙○○則辯稱：「安非他命確係被告戊○○轉交給伊，
    伊再交付予己○○，伊僅係幫己○○買安非他命。」云云。
二、惟查，右揭犯罪事實，業據己○○於警訊、偵查中及本院指證甚詳，警訊中己○○證稱：「我向乙○○（買），以我家電話000000000號打到乙○○家電話
    000000000說要買東西，有沒有，乙○○回答說沒有，要向朋友拿才有，我回答
    說幫我調貨一千元或二千元，乙○○答，你人馬上來彰化。我馬上到彰化市○○
    路與永安街等候約三十分鐘，與乙○○接洽的人就來，我看到對方（即戊○○）
    ，把安非他命貨轉手給乙○○，而乙○○拿了安非他命看一看，確定，再轉手給
    我，我拿了安非他命，就往中正路一段三一一號乙○○宅二樓拿借鋁鉑紙後再到
    三樓看看，並點燃吸食安非他命」（警訊卷第二、三頁）；偵查中亦指證：「請
    乙○○幫我調安非他命，是今天早上打電話請他幫我調，他說沒有，他要找戊○○幫我調，我們約在乙○○家裡等，他在他家一樓將安交給我，我向他買了二千
    元安非他命。」（見偵查卷宗第二十、二十一頁）於原審法院審理時，亦證稱：
    「（安非他命係向）乙○○買的。一包二千元。八十八年二月十八日有買到，買
    二千元，是乙○○交給我的。」「有一人交東西給乙○○之人，他，我不認識。
    有一小包，下安非他命，我有至三樓，我有打開那包，是乙○○轉交給我，我至
    三樓吸食」（見原審卷宗第九六頁）；又稱「去奶奶家後才至乙○○家。我奶奶
    家離乙○○家約五百公尺，我從大里至我奶奶家約三十五分鐘，當初我在一樓等
    ，等時乙○○在睡覺，他要我等一下，等了近二十分鐘，我有看戊○○拿一包給
    乙○○，一包二千元，當天包一包，我至三樓吸食。是買了一包，我有吸食，我
    吸了四、五口，大概吸了六分之一，我吸了五分鐘，我拿安至上（三）樓吸，交
    易方式我到乙○○家中找他，當天我留下來是要看是否為真品。結果是真的我才
    付錢，當天我沒看到警察。我拿了即上樓，警員在我身上找到，有二份（包），
    一包我吸食過，另一包是乙○○交給我的，何顏色記不得，錫鉑紙是乙○○給我
    的，乙○○直接上四樓，交乙○○之人在外面等，我交給他，因我不認識他（戊○○）因錢還（沒）拿給他，我跟乙○○借廁所吸食，柯才拿錫鉑紙給我，一包
    是吸過之殘餘，另一包也有扣案，我都直接找乙○○的，我原沒人，認識乙○○
    ，我之前有連絡乙○○但沒聯絡上，我知乙○○之嗶嗶扣，但後來掉了」（見原
    審卷宗第一六四、一六五頁），於本院時亦為相同之陳述（見本院八十九年五月
    二十五日筆錄）。且己○○家000000000電話於八十八年二月十八日九時四十七
    分十四秒至九時五十分十一秒間，有與彰化區乙○○住處0000000號電話聯絡，
    亦有中華電信南台中營運處通聯紀錄可憑（附原審卷第一五七頁）。並有甲基安
    非他命一包扣案可憑（扣於己○○八十八年度偵字第二○二○號案，八十八保字
    第九六五號扣押物品清單，已依八十八年度執他字第一○九二號執行案執行銷燬
    ）於原審法院審理時，警察陳松正證稱：「我們接獲線報，打一一○轉至派出所
    ，當時己○○有記載筆錄，在筆錄上，至現場戊○○已轉手至己○○，他轉入廁
    所」「己○○已跑至樓上，我們穿皮鞋，我看到戊○○時，沒有看到乙○○、己○○，有聽到己○○及乙○○跑步聲，是黃世賢查到己○○：：：己○○稱要向
    乙○○買，若沒有貨幫忙我調，本來要買一千，後來說成本不夠，再加買一千，
    我第一個看戊○○，樓下沒有人阻擋我們，看到乙○○之父親打招呼」。警員蔡
    守澤亦證稱「我巡邏兼備勤，是所裡通知我去處理。當初是戊○○在騎樓下，我
    在乙○○家廁所（查到）己○○及安非他命，錢還沒交付，錢是在己○○身上找
    到。他是鄰長（指柯攀能），他叫我們進去，且引導我們上去，所以他才簽字在
    臨檢表上之在場人之位置。」（見原審卷第一六五頁反面、一六六頁）柯攀能亦
    證稱：「（八十八年二月十八日警員搜索時）我在樓下店內，只有我一人，有二
    人上樓上，警員有叫我上車，上三樓，因氣喘，沒至四樓，當時戊○○在騎樓下
    ，我兒子在樓上，且有抓至一台中人之男子，抓之台中人抓至樓下，我才看到」
    「我有看到台中之男子來，我兒子與台中之男子講話至樓上講話，戊○○來時，
    我兒子有下來，戊○○與我兒子講話，我兒子上樓，戊○○在樓下。之前警員常
    打電話要找一元，那早上只有戊○○、及台中之男子，與戊○○談一下，戊○○
    沒上樓，台中之男子沒下樓你兒子跟戊○○講完話約一下子之時間，我知我小孩
    有吸安非他命。」（見原審卷第一九六頁）。是就上開各節觀之，足證己○○確
    有自台中縣大里市打電話至彰化市乙○○住處買甲基安非他命；乙○○通知戊○○攜甲基安非他命前來，由乙○○轉交甲基安非他命予己○○之事實，應可認定
    。又戊○○、乙○○均已曾因違反麻醉藥品管理條例罪，經法院判刑確定，此有
    台灣高等法院被告全國前案紀錄表可憑，對於販賣甲基安非他命之行為，將被判
    處重刑應知之甚稔，且乙○○於發現警察來時，乃匆忙跑上樓，足證其亦知警察
    取締甚嚴。而戊○○於己○○持甲基安非他命吸用以檢試真假，乃先行避至乙○○屋外，行為謹慎，足證其等均知販賣甲基安非他命，如被查獲，將被判處重刑
    ，其等不懼重刑，仍冒險販賣甲基安他命，亦足認其等有販賣甲基安他命以營利
    之目的。
三、被告戊○○、乙○○身上未起獲金錢；依中華電信公司通聯紀錄（見原審卷宗第
    一四五頁、第二○三頁），八十八年二月十八日被告乙○○家中0000000
    號及0000000號電話，並無與丙○○家中0000000號電話通話之情
    形。與乙○○所指稱：伊打電話至丙○○家通知戊○○帶甲基安非他命之情節不
    符。然上開甲基安非他命，確係被告戊○○攜至被告乙○○住處一樓，交予被告
    乙○○，當場再由被告乙○○轉交予己○○，已由被告乙○○及證人己○○證述
    明確；被告乙○○於原審法院並稱：「戊○○騎機車來，己○○來時我才打電話
    給戊○○，本來我在樓下睡覺：：：後來戊○○來時，己○○才叫我起來，安非
    他命在樓下拿給我，接到時，我即拿給己○○解酒。」（見原審法院卷宗第二三
    一頁）。證人柯攀能即乙○○之父亦證稱：「（八十八年二月十八日警員搜索時
    ）我在樓下店內，只有我一人，有二人上樓上，警員有叫我上車（樓），上三樓
    ，因氣喘，沒至四樓，當時戊○○在騎樓下，我兒子在樓上，且有抓至一台中人
    之男子，抓之台中人抓至樓下，我才看到」「我有看到台中之男子來，我兒子與
    台中之男子講話至樓上講話，戊○○來時，我兒子有下來，戊○○與我兒子講話
    ，我兒子上樓，戊○○在樓下。」（見原審卷第一九六頁）。己○○於原審法院
    調查時，亦當庭指認，甲基安非他命確係被告戊○○先交予被告乙○○無誤；於
    本院調查時，楊鎮景嘉亦證稱：「我說要二千元，乙○○說他要聯絡一下，等了
    約半個小時，我看到乙○○出去跟陳嘉發講話，沒有看到陳某有無拿安給柯某，
    但是柯某進來時，有拿一包安給我。」（見本院八十九年六月八日訊問筆錄）。
    己○○與被告戊○○原不相識，其指證情節，亦與柯攀能證述之情節相符，應無
    瑕疵。故乙○○所供以電話聯絡之情節，雖與事實不符，但己○○所購買之甲基
    安非他命，確係乙○○通知戊○○帶來交予乙○○轉交己○○之事實，應可明確
    認定。又證人即警員陳信於原審時證稱：「戊○○筆錄是我製作，戊○○有說載
    他的媽媽去買菜，我有打電話去求證過，他媽媽在被告之前就回家，我有打電話
    問其姪子：：：我打電話，他母親已在家中。」（見原審卷第一二四頁反面、一
    二五頁正面），足證戊○○所辯，伊係載伊母親去買菜，才至乙○○住處乙情不
    實在。又己○○所購買之甲基安非他命，是由戊○○交付乙○○，再由乙○○轉
    交己○○試其真假，戊○○與己○○並未接觸，依此情節觀之，乙○○己實施販
    賣甲基安非他命之構成要件行為，並非僅實行施販賣甲基安非他命構成要件以外
    之行為。是乙○○所辯，與己○○共同向戊○○買甲基安非他命乙情亦不實在。
    被告戊○○、己○○右揭販賣甲基安非他命之犯行，事證已極明確，應可認定。
四、查被告戊○○意圖販賣第二級毒品甲基安非他命營利，以二千元之代價販賣甲基
    安非他命一包予己○○，並將甲基安非他命交予乙○○轉交己○○，被告二人與
    己○○就甲基安非他命買賣之數量、價格，均已達成合意，並已將甲基安非他命
    交付己○○，已達既遂之程度。又乙○○所實施之交付行為，為販賣構成件之行
    為，被告二人所為，均核犯毒品危害防制條例第四條第二項之販賣第二級毒品罪
    。被告二人就上開販賣毒品之犯行，有犯意聯絡，行為分擔，均為共同正犯。被
    告戊○○於八十五年十月二十日，因違反肅清煙毒條例案件，經台灣高等法院台
    中分院判處有期徒刑五月確定，於八十六年十月四日執行完畢；被告乙○○曾於
    八十五年間，因違反麻醉藥品管理條例案件，經同法院判處有期徒刑十月確定，
    於八十六年三月二十日執行完畢，此有被告全國前案記錄表在卷可按，其於執行
    完畢後，五年以內再犯本件有期徒刑以上之罪，均為累犯，皆應依刑法第四十七
    條規定，就法定刑無期徒刑以外之刑，加重其刑。原審依毒品危害防制條例第四
    條第二項、第十虱條第一項、刑法第十一條前段、第三十條、第四十七條規定予
    以論罪科刑，固非無見。惟查，被告乙○○實施之行為，係構成要件之行為，應
    成立共同正犯。原審認係幫助犯，用法尚有未洽。又扣案之新台幣二千元，係自
    己○○身上查扣，並非戊○○販賣甲基安非他命所得，原審依毒品危害防制條例
    第十九條第一項規定予以沒收，亦有未洽。被告等上訴意旨，否認犯罪，雖無理
    由，但原審判決既有上開瑕疪，自應由本院將之撤銷，自為判決。爰審酌被告等
    販賣毒品，戕害國人身心甚鉅，所生之危害非輕，惟販賣甲基安非他命之數量尚
    少，暨犯後之態度等一切情狀，分別量處如主文所示之刑。原扣案之甲基安非他
    命毛量一公克，業據檢察官執行沒收銷燬，業據調閱台灣彰化地方法院檢察署八
    十八年度執他字第一○九二號執行卷宗無訛，無從再諭知沒收銷燬，併附明。
五、公訴意旨另以：被告乙○○於八十八年一月十日，曾販賣第二級毒品安非他命予
    己○○，因認乙○○尚涉有販賣第二級毒品之犯行。
    公訴人認被告涉有此犯行，係以己○○於偵查中之指訴為唯一依據。然查，被告
    乙○○堅決否認上情。己○○於警訊時，供稱：「於八十八年元月初開始吸食，
    地點有時在家，有時在外面，但是沒有天天吸食，有領錢才吸食，最後一次是本
    日早上被查獲時吸食。」（見彰化分局彰警分刑字第一○六三八號刑案偵查卷宗
    第三頁反面）並未供稱曾另向乙○○購買甲基安非他命。槍察官訊問時，則稱：
    「我在八十八年一月十日向他（乙○○）買過一次，另外就是這一次。因為我以
    前跟他拿過，所以知道他有賣安非他命。」「今年開始吸安非他命。」（見偵字
    第二○二一號卷宗第二一頁）。與其於原審法院訊問時，則稱：向乙○○買過兩
    次甲基安非他命，第一次是八十七年十二月初，買一千元，第二次農曆（初三）
    八十八年二月十八日有買到二千元等語（見原審卷宗第九六頁正面）。先後證述
    ，已有未合，己○○此部分之證言顯有瑕疪，而本院又查無其他積極證據，足以
    證明，自難僅憑己○○有瑕疪之證言，認定乙○○有此部分販賣甲基安非他命之
    犯行。惟公訴人認乙○○此部分犯行與上開有罪部分，有連續犯之裁判上一罪關
    係，故不另為無罪之諭知。
據上論斷，應依刑事訴訟法第三百六十九條第一項前段、第三百六十四條、第二百九
十九條第一項前段，毒品危害防制條例第四條第二項，刑法第十一條前段、第二十八
條、第四十七條，判決如主文。
本案經檢察官甲○○到庭執行職務。
中      華      民      國     八十九     年     十二     月     六     日
                                   臺灣高等法院臺中分院刑事第九庭
                                         審判長法  官  胡  森  田
                                               法  官  康  應  龍
                                               法  官  趙  春  碧
右正本證明與原本無異。
如不服本判決應於收受送達後十日內向本院提出上訴書狀，其未述上訴之理由者並
得於提起上訴後十日內向本院補提理由書（均須按他造當事人之人數附繕本）。
                                               書記官  廖  來  信
中      華      民      國     八十九     年     十二     月    十一    日
                                                                        Ｄ


司法院資訊處製作；財團法人民間司法改革基金會備份。
